臺灣基隆地方法院刑事判決　　　　　　　　　　　　　　九十一年度自字第四五號
　　自　訴　人　丙○○
　　擔當自訴人　台灣基隆地方法院檢察署檢察官
　　被　　　告　甲○○
　　　　　　　　乙○○
右列被告等因詐欺案件，經自訴人提起自訴，本院判決如左︰
    主  文
甲○○、乙○○均無罪。
    理  由
一、按「非告訴或非請求乃論之罪，自訴人經合法傳喚得不待其陳述而為判決。前項
    情形，法院認為有必要者，得通知檢察官擔當訴訟」，刑事訴訟法第三百三十一
    條第一項後段、第二項定有明文。本件自訴人經合法傳喚無故未到庭陳述，揆諸
前開法條意旨，認有必要爰請台灣基隆地方法院檢察署檢察官擔當自訴，核先述
    明。
二、自訴意旨略以：被告甲○○、乙○○於民國九十年十一月十九日，以創業急需現
    金使用為由，向自訴人借款新台幣十萬元，並為提供自訴人應有之擔保，由被告
    甲○○、乙○○於面額三十萬元之支票（泛亞銀行台北分行、帳號二三四一二─
    六、發票日為九十一年五月十九日）背書擔保，詎屆期該票據經向銀行查詢結果
    ，發現此票據已於九十年九月即遭銀行列為拒絕往來戶，且被告二人亦避不見面
    ，自訴人始知受騙。因認被告涉有刑法第三百三十九條第一項之詐欺取財罪嫌云
    云。
三、按犯罪事實應依證據認定之，無證據不得推定其犯罪事實；又不能證明被告犯罪
    者，應諭知無罪之判決，刑事訴訟法第一百五十四條、第三百零一條第一項分別
    定有明文。復按刑事訴訟法所謂認定犯罪事實之證據，係指足以認定被告確有犯
    罪行為之積極證據而言，苟積極證據不足為不利於被告事實之認定時，即應為有
    利於被告之認定，更不必有何有利之證據；且刑法第三百三十九條第一項詐欺罪
    之成立，以意圖為自己或第三人不法之有，以詐術使人將本人或第三人之物交付
    為要件，所謂以詐術使人交付，必須被詐欺人因其詐術而陷於錯誤，若其所用方
    法，不能認為詐術，亦不致使人陷於錯誤，即不構成犯罪（最高法院分別著有二
    十九年上字第三一０五號、三十年上字第八一六號、四十六年臺上字第二六０號
    判例可資參照）。
四、訊據被告甲○○、乙○○堅決否認有何詐欺犯行，均辯稱：「因為要買計程車，
    所以跟自訴人借錢，後來因為計程車的生意不好，因為計程車朝向銀行貸款，尾
    款未付而由銀行收回，支票是借款當時自訴人自己拿出來給我們簽名，並不是我
    們自己拿出來的，不知道支票在九十年八月間就已經遭拒絕往來了」等語。經查
    ，本院就前開支票拒絕往來部分函詢泛亞商業銀行台北分行結果，該支票確於九
    十年九月二十八日拒絕往來等情無訛；惟該紙支票之發票人為楙昇企業有限公司
    ，被告甲○○、乙○○三人僅在該紙支票上背書以做為借款之擔保，此為自訴人
    所自承，顯然該紙支票僅係作為被告向自訴人借款之擔保而已，被告與自訴人間
    應為單純之民事金錢借貸關係，自訴人既明知其交付借款係因被告二人向其借貸
    ，衡情，借款人之經濟狀況恆屬不佳，借款之後能否生息依約償還，本為不確定
    之事，自訴人依其年齡與生活經驗，對此風險自有認識，經其評估後仍同意將金
    錢借予被告，實難認被告有何施用詐術，自訴人有何陷於錯誤之情事。
五、綜上所述，本件既不能證明被告曾施行如何之欺罔手段，致自訴人陷於錯誤而詐
    得財物，自難僅因被告事後債務不履行之結果推測被告自始故意詐欺，揆諸前開
    說明，被告所為，核與刑法詐欺罪之成立要件尚有未合，此外復查無其他積極證
    據足以證明被告有何詐欺犯行，自屬不能證明被告犯罪，爰為無罪判決之諭知。
據上論斷，應依刑事訴訟法第三百四十三條、第三百零一條第一項、第三百三十一條
第二項，判決如主文。
本案經檢察官李辛茹到庭執行職務。
中      華      民      國    九十一    年      八      月    二十六    日
                                       台灣基隆地方法院刑事第三庭
                                               法  官  何 怡 
右正本證明與原本無異。
對於本件判決如有不服，應於收受送達後十日內，向本院提出上訴書狀，上訴於臺灣
高等法院，並按他造當事人之人數附具繕本。
                                               書記官  湯 惠 芳
中      華      民      國    九十一    年      八      月三十     日
